臺北高等行政法院判決
　　　　　　　　　　　　　　　　　　 96年度訴字第01130號
　　　　　　　　　　　　　　　.
原　　　告　新利標有限公司
代　表　人　甲○○董事）住同.
訴訟代理人　黃木泉（會計師）
被　　　告　財政部臺北市國稅局
代　表　人　凌忠嫄（局長）
訴訟代理人　乙○○
上列當事人間因營利事業所得稅事件，原告不服財政部中華民國
96年2 月1 日台財訴字第09500640090 號訴願決定（案號：第00
000000 號），提起行政訴訟。本院判決如下：
　　主　文
原告之訴駁回。
訴訟費用由原告負擔。
　　事  實
一、事實概要：
    原告民國（下同）89年度營利事業所得稅結算申報，原列報
    其他費用新臺幣（下同　）12,209,930元，經被告查獲虛報
    11,174,478元，乃核定其他費用為1,035,452 元，應補稅額
    2,793,619 元，並處1 倍罰鍰2,793,600 元（計至百元止）
    。原告不服，申請復查，經被告以95年10月25日財北國稅法
    字第0950230892號復查決定書（下稱原處分）以：「註銷罰
    鍰2,793,600 元，其餘復查駁回。」原告對於其他費用部分
    仍不服，提起訴願遭駁回後，遂提起本件行政訴訟。
二、兩造聲明：
　(一)原告聲明：
    1.訴願決定及原處分不利於原告部分均撤銷。
    2.訴訟費用由被告負擔。
　(二)被告聲明：
    1.駁回原告之訴。
    2.訴訟費用由原告負擔。
三、兩造之爭點：
　(一)原告主張：
    1.原告於89年間營業時，由於疏忽取得被告認為涉嫌虛設行
      號公司之發票，有關營業稅違章部分，被告認定無進貨事
      實；惟原告於復查階段提供相關資料，經被告詳予審酌後
      ，核認為應有進貨事實。財政部臺灣省南區國稅局及高雄
      市國稅局均曾於93年間訂定「營業人取得不實憑證作為進
      項憑證或成本費用憑證處理原則」；惟財政部為遏止逃漏
      並維護租稅公平，嗣後另頒訂所轄5 區國稅局之統一作業
      規範，其中對於取得虛設行號發票，有關營利事業所得稅
      之規定：
      (1)有進貨事實部分：
        依所得稅法第27條規定，按當年度當地該項貨品之最低
        價格核定其進貨成本。本件事實為勞務佣金，帳列營業
        費用－其他費用，應予核實認定。
      (2)無進貨事實部分：
        取得虛設行號發票如不能確認列報於成本或費用，直接
        自成本項下剔除；惟為免造成以少數成本即能大量銷貨
        或產製情形，剔除虛設行號後發票後之營業淨利若大於
        依同業利潤標準核定之營業淨利，其營業淨利依同業利
        潤標準核定之。
      (3)茲以原告89年度申報之毛利率及營業淨利率，與前揭處
        理原則之規定作比較分析：
     ┌─────┬────────┬─────────┐
     │          │當年度申報      │ 部頒同業利潤率   │
     │          ├───┬────┼────┬────┤
     │          │毛利率│淨利率  │ 毛利率 │淨利率  │
     ├─────┼───┼────┼────┼────┤
     │89年度結算│36.75%│10.98%  │  19%   │  8%    │
     │申報      │      │        │        │        │
     ├─────┼───┼────┼────┼────┤
     │按處理原則│      │        │        │        │
     │－剔除該不│48.65%│22.88%  │        │        │
     │實發票後  │      │        │        │        │
     └─────┴───┴────┴────┴────┘
    2.原告於營業稅部分既經被告認定為有進貨事實，若按財政
      部前開訂定之處理原則，理應依所得稅法第27條規定，按
      當年度當地該項貨品之最低價格核定其進貨成本；惟原告
      所帳列者，乃營業費用之其他費用（勞務費），並無最低
      進貨價格之比較適用，於法應予維持，全數核實認列。反
      之，若為無進貨事實，只要剔除虛設行號發票後之營業淨
      利大於同業利潤標準，即依同業利潤標準核定其營業淨利
      ，要無全數剔除，不予認定之理。
    3.依財政部59年8 月14日台財稅第26120 號函示規定，凡屬
      涉嫌取得虛設行號發票，如經查明有進貨事實者，應按進
      貨未取得合法憑證處理，亦即應依所得稅法第27條規定，
      按當年度該項貨品之最低價格核定其進貨成本。另依財政
      部76年5 月28日台財稅第7621746 號函示規定，營利事業
      取得虛設行發票之處罰，有關營利事業所得稅部分，經查
      明有進貨事實者，應依所得稅法第27條規定辦理。依「財
      政部各地區國稅局辦理營業人取得不實進項憑證扣抵稅額
      及虛列成本費用查處理則」之規定，取得虛設行號發票，
      經查明有進貨事實者，其營利事業所得稅部分，依所得稅
      法第27條規定，按當年度當地該項貨品之最低進貨價格核
      定其進貨成本。
    4.本件系爭憑證係列為營業費用之其他費用項下，雖非如商
      品存貨有最低進貨成本可稽；惟既經被告核認有進貨事實
      （即有交易事實發生），斷無全數剔除不予認列之理？況
      依財政部所訂各地區國稅局之前揭查處原則，其中對於無
      進貨事實者，只要剔除虛設行號發票後之營業淨利大於同
      業利潤標準，即依同業利潤標準核定其營業淨利。〔本件
      原告申報之營業淨利10.98%大於同業利潤標準8%（行業標
      準代號：5239-99 ）；若剔除該發票憑證後之營業淨利將
      高達22.88%〕。
  (二)被告主張：
    1.原告取得系爭虛設行號憑證係列為其他費用，而非商品進
      貨成本為其所不爭，則本件並無「財政部各地區國稅局辦
      理營業人取得不實進項憑證扣抵稅額及虛列成本費用查處
      原則」有關營利事業所得稅部分規定之適用，況依財政部
      94年1 月14日台財稅字第0930418427號函釋規定，營利事
      業經稽徵機關查獲無交易事實，以不實憑證列報成本費用
      ，致虛增成本費用者，其性質與關係所得額之一部帳簿文
      據未提示之情形不同，應無行為時營利事業所得稅查核準
      則第6 條第1 項但書之適用，原告所訴顯係誤解。
    2.本件同一漏稅事實營業稅行政救濟部分，雖經被告復查決
      定核認有進貨事實，然復查決定書亦載明瑋萊工程企業有
      限公司（下稱瑋萊公司）既無進銷貨之情事，原告無與其
      交易之事實等情，故原告系爭其他費用既係取得虛設行號
      瑋萊公司所開立統一發票，即未取得合法憑證，當屬未經
      取得原始憑證或經取得而記載事項不符情事，被告依前揭
      準則規定否准認列系爭其他費用11,174,478元應無不合，
      原告復執前詞爭執，仍難認有理由，原處分請予以維持。
　　理  由
一、原告起訴時，被告之代表人為許虞哲，嗣於訴訟中變更為凌
    忠嫄，茲據新任代表人具狀聲明承受訴訟，核無不合，應予
    准許。
二、原告主張：依「財政部各地區國稅局辦理營業人取得不實進
    項憑證扣抵稅額及虛列成本費用查處理則」之規定，取得虛
    設行號發票，經查明有進貨事實者，其營利事業所得稅部分
    ，依所得稅法第27條規定，按當年度當地該項貨品之最低進
    貨價格核定其進貨成本。本件系爭憑證係列為營業費用之其
    他費用項下，雖非如商品存貨有最低進貨成本可稽；惟既經
    被告核認有進貨事實（即有交易事實發生），斷無全數剔除
    不予認列之理。況依財政部所訂各地區國稅局之查處原則，
    其中對於無進貨事實者，剔除虛設行號發票後之營業淨利以
    不超過同業利潤標準核定之營業淨利為限，原核定營業淨利
    率22.88%已超過該業（行業標準代號：5239-99 ）同業利潤
    標準淨利率8%，故系爭11,174,478元應准予列報其他費用。
    據此，依行政訴訟法第4 條第1 項規定，求為判決如聲明所
    示云云。
三、被告則以：原告取得系爭虛設行號憑證係列為其他費用，而
    非商品進貨成本，並無「財政部各地區國稅局辦理營業人取
    得不實進項憑證扣抵稅額及虛列成本費用查處原則」有關營
    利事業所得稅部分規定之適用，況依財政部94年1 月14日台
    財稅字第0930418427號函釋規定，營利事業經稽徵機關查獲
    無交易事實，以不實憑證列報成本費用，致虛增成本費用者
    ，其性質與關係所得額之一部帳簿文據未提示之情形不同，
    應無行為時營利事業所得稅查核準則第6 條第1 項但書之適
    用。本件同一漏稅事實營業稅行政救濟部分，雖經被告復查
    決定核認有進貨事實，但復查決定亦載明瑋萊公司既無進銷
    貨之情事，原告無與其交易之事實等情，原告系爭其他費用
    既係取得虛設行號瑋萊公司所開立統一發票，即未取得合法
    憑證，當屬未經取得原始憑證或經取得而記載事項不符情事
    。原處分並無違誤，求為判決駁回原告之訴等語。
四、按行為時所得稅法第24條第1 項之規定：「營利事業所得之
    計算，以其本年度收入總額減除各項成本費用、損失及稅捐
    後之純益額為所得額。」營利事業所得稅查核準則第67條第
    1 項之規定：「費用及損失，未經取得原始憑證，或經取得
    而記載事項不符者，不予認定。」列報與營業有關之費用，
    必須核實且為適於營業上使用而支付之一切必要費用，始得
    予以認列，且其必須提出合法原始憑證，以供稅捐稽徵機關
    稽核。
五、本件兩造不爭以下之事實，並有如下之證據在卷可稽，堪認
    為真實：
  (一)原告89年度營利事業所得稅結算申報，原列報與營業有關之
    其他費用12,209,930元（第32欄），其中11,174,478元部分
    ，原告以瑋萊公司之開立統一發票9 紙作為進項憑證，有營
    利事業所得稅結算申報書附原處分卷（第51頁）、統一發票
    附本院卷（第65-67 頁）可稽。
  (二)原告自承瑋萊公司並未提供任何勞務，非實際交易對象（本
    院卷第31頁）。
  (三)原告89年9 月至2 月以瑋萊公司之開立統一發票9 紙作為進
    項憑證之申報扣抵稅額之營業稅案件，業經被告以復查決定
    認有進貨事實，維持原核定補徵營業稅558,723 元並處罰鍰
    1,676,100 元，經送達後，原告並未提起行政救濟而告確定
    ，有被告95年6 月5 日財北國稅法字第0950205476號復查決
    定書（原處分卷第93頁以下）、案件流程查詢檔（本院卷第
    58頁）可稽。
六、本件之爭執，在於：被告以原告未取得合法憑證，剔除其列
    報系爭其他費用11,174,478元，是否合法？經查：
  (一)原告主張：依營利事業所得稅部分依財政部訂定之「財政部
    各地區國稅局辦理營業人取得不實進項憑證扣抵稅額及虛列
    成本費用查處原則」，如屬無進貨事實，剔除虛設行號發票
    後之營業淨利以不超過同業利潤標準核定之營業淨利為限，
    原核定營業淨利率22.88%已超過該業（行業標準代號：5239
    -99 ）同業利潤標準淨利率8%，故系爭11,174,478元應准予
    列報其他費用云云。惟原告以取得瑋萊公司開立統一發票9
    紙作為進項憑證係列為「其他費用」（營利事業所得稅所得
    稅結算申報書第32欄），而非列為商品進貨成本，則本件並
    無「財政部各地區國稅局辦理營業人取得不實進項憑證扣抵
    稅額及虛列成本費用查處原則」有關營利事業所得稅部分規
    定之適用。且本件原告與瑋萊公司並無交易事實，而以瑋萊
    公司開立統一發票9 紙作為進項憑證列報費用，致虛增費用
    ，此與關係所得額之一部帳簿文據未提示之情形不同，故亦
    無行為時營利事業所得稅查核準則第6 條第1 項規定：「第
    6 條營利事業之帳簿文據，其關係所得額之一部未能提示，
    經稽徵機關依所得稅法施行細則第81條之規定，就該部分按
    同業利潤標準核定其所得額者，其核定之所得額，以不超過
    當年度全部營業收入淨額依同業利潤標準核定之所得額為限
    。但營利事業有漏報營業收入情事，經稽徵機關就該漏報部
    分按同業利潤標準核定其所得額者，不在此限。」之適用，
    原告上開主張，要非可採。
  (二)系爭其他費用11,174,478元既係原告取得無實際交易之瑋萊
    公司所開立統一發票，為原告未取得合法原始憑證，已屬未
    經取得原始憑證或經取得而記載事項不符情事。原告自承瑋
    萊公司未與原告實際交易，亦未提供任何勞務，此項事實並
    經被告於原告前開營業稅案件復查決定理由載明「瑋萊公司
    既無進銷貨之情事，新利標公司自無與其交易之事實」，則
    原告以瑋萊公司開立之統一發票列報於與營業有關之其他費
    用，亦難認與營業有關而支付。是被告依營利事業所得稅查
    核準則第67條第1 項規定，否准認列系爭其他費用11,174,4
    78元，洵屬有據。
七、綜上所述，原處分以被告認原告虛報11,174,478元，予以剔
    除，核定其他費用為1,035,452 元，應補稅額2,793,619 元
    ，並無違誤，訴願決定維持，亦無不合，原告仍執前詞，訴
    請撤銷，為無理由，應予駁回。
據上論結，本件原告之訴為無理由，爰依行政訴訟法第98條第1
項前段，判決如主文。
中　　華　　民　　國　　96　　年　 10　　月　   25　  日
                        第五庭審判長法  官  張瓊文
                                    法  官  王碧芳
                                    法  官  胡方新
上為正本係照原本作成。
如不服本判決，應於送達後20日內，向本院提出上訴狀並表明上
訴理由，如於本判決宣示後送達前提起上訴者，應於判決送達後
20日內補提上訴理由書（須按他造人數附繕本）。
中　　華　　民　　國　　96　　年　 10　　月　   25　  日
            　　　　　　　　 　　   書記官  陳幸潔
